臺灣彰化地方法院民事裁定
111年度聲字第4號
聲  請  人  謝馨慧  
上列聲請人因請求代位分割共有物事件（本院110年訴字第1049
號），聲請交付法庭錄音光碟，本院裁定如下：
    主  文
聲請駁回。
    理  由
一、按當事人及依法得聲請閱覽卷宗之人，因主張或維護其法律
    上利益，得於開庭翌日起至裁判確定後6 個月內，繳納費用
    聲請法院許可交付法庭錄音或錄影內容，法院組織法第90條
    之1 第1 項前段定有明文。次按當事人及依法得聲請閱覽卷
    宗之人，因主張或維護其法律上利益，聲請交付法庭錄音或
    錄影內容時，應敘明理由，由法院為許可與否之裁定。法庭
    錄音錄影及其利用保存辦法第8 條第1 項復有明定。準此，
    請求交付法庭錄音光碟以主張或維護其法律上利益有必要者
    為限，且於聲請時，應敘明其理由。又所謂「法律上利益」
    ，係指核對更正筆錄、他案訴訟所需、或認法院指揮訴訟方
    式對其訴訟權益有影響之虞，欲用以保障其法律上利益等，
    並有法庭錄音錄影及其利用保存辦法第8 條之修正理由可參
    。又按法院得依當事人之聲請或依職權，使用錄音機或其他
    機器設備，輔助製作言詞辯論筆錄，其辦法，由司法院定之
    ，民事訴訟法第213條之1定有明文，明揭法庭錄音之目的在
    輔助製作筆錄，以提升筆錄製作之效率及正確性，並非取代
    筆錄，訴訟當事人如爭執筆錄記載與法庭實際進行情形不符
    ，應具體指明相異之處，聲請法院核對法庭錄音，據以更正
    或補充筆錄以為救濟。
二、聲請意旨略以：本院110年訴字第1049號(下稱原審)被告楊
    澤民於原審提出之被告楊天錫診斷證明及被告楊澤民當庭表
    示被告楊天錫受其保護需由其照顧等語，伊保留，以備日後
    抗告之需；另原告訴訟代理人謝奕苓當庭表示請被告楊澤民
    將楊天錫拿回去照顧，不要讓他再來店裡找我們等語，原告
    亦需保留以後對證之用，爰依法院組織法第90條之1、法庭
    錄音錄影及其利用保存辦法第8條，聲請交付本院110年訴字
    第1049號請求代位分割共有物事件於110年11月29日法庭錄
    音光碟等語。
三、經查：聲請人聲請交付本院110年度訴字第1049號請求代位
    分割共有物事件於110年11月29日之錄音光碟，理由僅陳明
    ：為保留日後對證之用，故有交付錄音光碟供日後使用之需
    要云云。然本院於前開庭期之開庭過程及雙方當事人之陳述
    ，均經載明於各該日之筆錄中，聲請人就其所欲主張或維護
    上開法律上利益之目的，以向本院聲請閱卷之方式即足達之
    ，聲請人未敘明有何為主張或維護聲請人之何種法律上利益
    而有必要之具體情事，復未敘明其聲請目的有何以閱覽筆錄
    之方式而不可得之情形，況閱卷除閱覽外亦得以影印、攝影
    、電子掃描或抄錄方式為之（民事閱卷規則第22條規定參照
    ），且聲請人日後如需為訴訟上之主張，尚非不得於另案訴
    訟時向承審法院聲請調卷為之。基此，聲請人據以請求交付
    前開庭期法庭錄音光碟，難認有其必要性。從而，聲請人聲
    請交付法庭錄音光碟，於法不合，應予駁回。
四、依民事訴訟法第220條規定，裁定如主文。　　
中　　華　　民　　國　　111 　年　　1 　　月　　7 　　日
                  民事第一庭    法　官　洪志賢
以上正本係照原本作成。
如不服本裁定應於送達後10日內向本院提出抗告狀，並繳納抗告
費新臺幣1,000元。
中　　華　　民　　國　　111 　年　　1 　　月　　10　　日
                                書記官  林嘉賢